【裁判字號】    89,台非,416
【裁判日期】    891116
【裁判案由】    誣告
【裁判全文】
最高法院刑事判決                                八十九年度台非字第四一六號
    上  訴  人  最高法院檢察署檢察總長
    被      告  甲○○
右上訴人因被告誣告案件，對於台灣南投地方法院中華民國八十八年八月二十三日確
定簡易判決（八十八年度埔刑簡字第一○九號，聲請簡易判決處刑案號：台灣南投地
方法院檢察署八十八年度偵字第四四八號），認為違背法令，提起非常上訴，本院判
決如左：
    主  文
原判決撤銷。
甲○○未指定犯人，而向該管公務員誣告犯罪，處拘役伍拾玖日，如易科罰金，以參
佰元折算壹日。
    理  由
非常上訴理由稱：「按判決不適用法則或適用不當者，為違背法令，刑事訴訟法第三
百七十八條定有明文。又刑法分則各條所定處某刑或某刑云云，係予法院以選擇適用
刑罰之權，若非有併科之規定，不得就一罪而宣告兩種主刑，貴院著有二十二年非字
第一三五號判例。本件原判決認被告係犯刑法第一百七十一條第一項：『未指定犯人
，而向該管公務員誣告犯罪者，處一年以下有期徒刑、拘役或三百元以下罰金』之罪
，該法條並無併科之規定，乃竟為：『處拘役伍拾玖日，罰金參仟元，拘役如易科罰
金以參佰元折算壹日，罰金如易服勞役以參佰元折算壹日。』之諭知，揆諸首揭說明
，顯屬違背法令，案經確定，爰依刑事訴訟法第四百四十一條、第四百四十三條提起
非常上訴，以資糾正。」等語。
本院按刑法分則各條所定處某刑或某刑者，係予法院以選擇適用刑罰之權，若非有併
科之規定，不得就一罪而宣告兩種主刑。本件原確定判決認定被告甲○○於民國八十
七年十月間，明知其所簽發付款人為台灣中小企業銀行埔里分行，票載日期為八十七
年十一月二十五日，號碼為ＡＱ0000000，面額新台幣（下同）二十萬元之支
票一紙，並未遺失，竟向銀行以遺失為由填具申請掛失止付申請書，並經由銀行轉請
警局備查，以未指定犯人之方式而誣告他人涉犯侵占遺失物罪嫌等情，依刑法第一百
七十一條第一項，論被告以未指定犯人，而向該管公務員誣告犯罪，處拘役五十九日
，罰金三千元，拘役如易科罰金以三百元折算一日，罰金如易服勞役以三百元折算一
日。惟查刑法第一百七十一條第一項之法定本刑為一年以下有期徒刑、拘役或三百元
以下罰金，並無得併科罰金之規定。法院於量刑時，自僅得於三種主刑中，選擇其一
予以處罰。原確定判決除處被告以拘役五十九日外，又併科罰金三千元，顯係違背法
令。非常上訴意旨執以指摘，洵有理由，案經確定，且不利於被告，應由本院將原判
決撤銷，另行判決，以資糾正。
據上論結，應依刑事訴訟法第四百四十七條第一項第一款但書，刑法第一百七十一條
第一項、第四十一條，罰金罰鍰提高標準條例第一條前段、第二條，判決如主文。
中      華      民      國    八十九    年     十一     月     十六     日
                              最高法院刑事第四庭
                                  審判長法官  董  明  霈
                                        法官  丁  錦  清
                                        法官  林  茂  雄
                                        法官  王  居  財
                                        法官  張  祺  祥
      右正本證明與原本無異
                                              書  記  官
中      華      民      國    八十九    年     十一     月    二十三    日


司法院資訊處製作；財團法人民間司法改革基金會備份。
